臺灣士林地方法院刑事判決　　　　　　　　　　　　　　　九十年度自字第七五號
　　自　訴　人　甲○○
　　自訴代理人　黃銀河律師
　　被　　　告　乙○○
右列被告因詐欺案件，經自訴人提起自訴，本院判決如左：
    主  文
乙○○無罪。
    理  由
一、自訴意旨略以：自訴人甲○○於民國八十八年一月五日，遭被告丙○○（俟通緝
    到案後另結）夥同乙○○、吳任煌、盧秀枝、蔡瞿玉玲五人，以土地開發為由，
    要求自訴人由銀行提出新臺幣（下同）二百萬元，匯出予被告丙○○等五人，被
    告丙○○等五人於接受匯款後，即避不見面，因認被告丙○○涉犯刑法詐欺罪嫌
    。嗣並追加被告乙○○，認其與被告丙○○明知臺北縣八里鄉○○道段九十七之
    一號土地非渠所有，並無任何開發權利，竟向自訴人謊稱該土地可開發，先後向
    自訴人騙取二百萬元投資款，事後被告乙○○亦置之不理，足見被告乙○○自始
    即有不法之犯意，亦犯刑法詐欺罪嫌云云。
二、按犯罪事實應依證據認定之，無證據不得推定其犯罪事實，又不能證明被告犯罪
    者，應諭知無罪之判決，刑事訴訟法第一百五十四條、第三百零一條第一項分別
    定有明文。又按告訴人之告訴（自訴人亦同），係以使被告受刑事訴追為目的，
    是其陳述是否與事實相符，仍應調查其他證據以資審認（最高法院五十二年臺上
    字第一三００號判例參考）。再按刑法第三百三十九條第一項詐欺罪之成立，以
    意圖為自己或第三人不法之所有，以詐術使人將本人或第三人之物交付為要件，
    所謂以詐術使人交付，必須被詐欺人因其詐術而陷於錯誤，若其所用方法，不能
    認為詐術，亦不致使人陷於錯誤，即不構成該罪，最高法院著有四十六年臺上字
    第二六０號判例可資參照。
三、本件自訴人甲○○認被告乙○○與被告丙○○共同涉有刑法詐欺罪嫌，無非係以
    八十八年一月五日匯款單據三紙及其嗣後交付一百二十萬元予被告丙○○，執為
    論據。訊據被告乙○○堅決否認有何詐欺犯行，辯稱：甲○○出資的投資款二百
    萬元中，伊共拿到一百二十萬元，當時做生意缺錢花掉了，但伊並未詐欺，且事
    後得知土地無法開挖，有把自己的車子交給丙○○去變賣以清償債務，餘額部分
    願意跟甲○○談和解等語。經查：
  (一)訊據被告乙○○雖供稱：伊向甲○○及丙○○指定匯款三十萬元給太太蔡瞿玉玲
    ，匯款四十萬元給集賢開發有限公司吳任煌，另在臺北縣八里鄉某日本料理店時
    ，收受丙○○交付之五十萬元，共計一百二十萬元云云（九十年三月十九日訊問
    筆錄），然此為自訴人及被告丙○○所否認，且被告乙○○亦曾陳述其在日本料
    理店收到六十萬元等語（本院八十八年九月十三日訊問筆錄），前後陳述已有不
    一。而自訴人則明確指稱：其於八十八年一月五日拿現金九十萬元交給丙○○，
    讓他匯款八十萬元給乙○○，另外十萬元由魏某留著，其又於八十八年一月七日
    ，拿現金一百十萬元給丙○○，其中有交付六十萬元給乙○○，是他要跟乙○○
    開發土地等語在卷（八十八年六月三日訊問筆錄）；被告丙○○亦供述：伊有收
    受甲○○交付之二百萬元，有匯款給乙○○指定之人蔡瞿玉玲、集賢公司及盧秀
    枝，共八十萬元，至於一百二十萬元部分，其中六十萬元是伊與甲○○在臺北縣
    八里鄉一間日本料理店交給乙○○的，另外二十萬元是開票購買器材，另有十萬
    元是伊與甲○○去購買砂石的材料，其餘三十萬元用在吃飯、應酬，是為了共同
    的投資，請商家吃飯等情綦詳（八十八年六月二十四日訊問筆錄），自訴人與被
    告丙○○二人所述互核相符，並有八十八年一月五日匯款單三紙附卷可稽，是被
    告乙○○所收受金額乃一百四十萬元，應堪認定。
  (二)再查，詢之被告乙○○陳稱：伊本來要在八里長道坑的土地挖坑養螃蟹，丙○○
    說可把挖到的土石拿去賣，所以丙○○找甲○○來，高某說要拿出一百多萬元投
    資，要把土石拿走出售等情（八十九年十一月二十三日訊問筆錄）。質以被告丙○○供述：伊有跟甲○○說在八里林口有一塊土地要開發砂石廠，後來因為山坡
    地保育法不能濫墾，所以不能做，事後有去找乙○○，蔡某說要慢慢處理；合夥
    股份伊與甲○○一人一半，乙○○是賺傭金而已等語屬實（八十八年六月二十四
    日訊問筆錄）。自訴人亦陳稱：當時是要給乙○○權利金，伊與丙○○合夥，要
    跟乙○○買砂石開採權的權利金，「（你與被告丙○○二人有無約定要買砂石開
    採權出資額如何分？）出資額我先墊款，生意若做不好，被告（指丙○○）也要
    負一半責任，他去找來的案子不用出錢，但要佔一半的權利，以後如果合夥生意
    有賺錢，要由賺的錢去抵扣來還我」，之前有看過一次開採的場地，當時已挖了
    一個池塘約一千平方公尺那麼大，是開挖土地等語明確（八十八年七月十五日、
    九月二十七日訊問筆錄），此外復有系爭現場即臺北縣八里鄉○道○段九十七之
    一號土地登記謄本在卷足憑，自訴人並提出系爭現場前經開挖照片四幀以資佐證
    ，彼等所述參互以觀，可知本案係自訴人與被告丙○○共同合夥投資從事砂石生
    意所生糾紛。再衡諸自訴人自陳：伊先前是從事土木工程，包括砂石的開採、轉
    賣，被告有拿過系爭土地地籍圖交付觀覽等語（八十八年六月三日、九十一年六
    月十二日訊問筆錄），被告丙○○亦表示：伊認為甲○○做土方生意，對工程可
    能比較了解，當時要做也請他去現場看過也談過等情無訛（八十八年六月二十四
    日訊問筆錄），以自訴人從事行業背景觀之，其對於開採土石相關應注意事項自
    當知之甚稔，其既已赴現場勘查，於投資前更應先行向各主管單位查明系爭土地
    之坐落位置、核准用途、使用現狀等，以確保自身權益。又自訴人既自知係共同
    投資，惟投資並不保證必定賺錢，自訴人應自行評估盈虧風險，始決定是否參與
    投資或出資額多寡，無法遽以事後未能回收成本而認定投資之初有何詐欺情事。
    且自訴人亦不否認被告丙○○前開所述所交付款項中，有二十萬元開票買器材，
    另外十萬元更是與自訴人共同購買砂石材料，另有三十萬元是用在吃飯應酬等情
    ，有一次應酬自訴人亦有同往（八十八年七月十五日訊問筆錄），足見自訴人交
    付被告丙○○之款項確係用於共同投資生意，並未挪作他用。至被告乙○○所受
    領者既係傭金，依目前一般社會交易習慣，收受傭金者亦在所多見，難謂其必定
    施用詐術，自訴人既知二百萬元係用於投資，部分尚充作傭金，顯見其並無陷於
    錯誤情事。
  (三)又查，被告乙○○陳以：伊事先不知道土地不能開發，到現場要挖土時，警察制
    止說不能挖才知道的，後來有賣車子得款四十幾萬元交給魏某還給甲○○（八十
    八年八月二十三日訊問筆錄），而自訴人於本院審理時亦陳明：當時追加乙○○
    共同詐欺，是因為伊交付的款項有部分匯入乙○○指定帳戶，經查證後發覺是誤
    會一場，現已達成和解，正分期清償中，對乙○○部分不予追究，請求為無罪判
    決等語在卷（九十一年六月十二日審理筆錄），益徵被告乙○○並未施用詐術，
    自訴人亦無陷於錯誤情事，至為灼然，與詐欺之構成要件不符，此外，復查無其
    他積極證據足資認定被告乙○○有何詐欺之犯行，既不能證明其犯罪，揆諸前揭
    說明意旨，爰為無罪判決之諭知。
據上論斷，應依刑事訴訟法第三百四十三條、第三百零一條第一項，判決如主文。
中      華      民      國      九十一    年      七      月     三     日
                                      臺灣士林地方法院刑事第四庭
                  法  官  黃  潔  茹
右正本證明與原本無異。
如不服本判決，應於判決送達後十日內，向本院提出上訴狀。
                                          書記官  柳  瑞  宗
中      華      民      國      九十一    年      七      月     九     日
